臺灣高等法院高雄分院民事判決　　　　 96年度醫上易字第1號
上　訴　人　甲○○○
訴訟代理人　乙○○
被上訴人　　丙○○○○○○○
訴訟代理人　焦文城律師
　　　　　　施秉慧律師
上列當事人間請求損害賠償事件，上訴人對於民國95年12月1 日
臺灣高雄地方法院94年度醫字第8 號第一審判決提起上訴，並於
本院為訴之追加，本院於民國96年3 月28日言詞辯論終結，判決
如下：
    主  文
上訴及追加之訴均駁回。
第二審及追加之訴訴訟費用均由上訴人負擔。
    事實及理由
一、上訴人主張：上訴人於民國92年5 月10日傍晚因身體不適，
    左側手腳力氣明顯減弱，左手拿碗麻痺無力，即由上訴人之
    女陪同至被上訴人所開設之德安診所就診，並詳細告知身體
    狀況及患有心血管疾病病史，上訴人並主動向被上訴人詢問
    是否為中風，惟被上訴人果斷回答不是中風，且告知此僅為
    感冒引起之症狀，吃藥打針即可，而未為特別提醒，上訴人
    基於對醫師治療方式及過程之信任，即安心在家按時吃藥休
    息，而延誤治癒之時機。惟至翌（11）日，上訴人之症狀並
    未改善且更加嚴重，即前往阮綜合醫院就診，經診斷為「缺
    血性腦中風」。按被上訴人未遵守93年4 月28日修正公布前
    之醫療法第50條（按修正後為第73條第1 項）規定，及時將
    上訴人轉診，其醫療專業明顯不足，致生損害於上訴人。蓋
    被上訴人如能及時建議上訴人轉診就醫，則上訴人痊癒之機
    會甚高，被上訴人既身為醫師，即不能因上訴人能否復原而
    不盡其應注意之義務。而上訴人提出95年11月10日之錄音譯
    文，更可證明被上訴人不遵守法律規定，其診斷不夠明確，
    疏忽對上訴人為全力妥善之處置，且上訴人之中風症狀是由
    輕到重，漸漸形成，上訴人於92年5 月10日傍晚門診回家，
    經一晚之觀察，左手左腳麻痺無力情形有愈趨嚴重之感覺，
    嘴角也似有點歪斜，故若非被上訴人錯誤之診斷，誤導上訴
    人以為真的僅是感冒症狀，而延誤治癒機會，上訴人亦不會
    在92年5 月11日凌晨起床時，突然覺得左側偏癱，且上訴人
    因太信任被上訴人之診斷，才延誤到當日清晨6 時30分許再
    服用被上訴人所開立之一包藥，結果此一延誤又耽擱3 小時
    ，故被上訴人之錯誤診斷確實是上訴人嗣後中風之原因，應
    負起過失之責。又上訴人於92年5 月11日在阮綜合醫院治療
    時，主治醫師蔡銘駿亦說過如果早送醫仍有機會將阻塞地方
    沖掉，足認被上訴人確有過失。爰本於侵權行為之法律關係
    ，請求被上訴人應賠償上訴人精神慰撫金新臺幣（下同）50
    萬元及醫療費、復健費、看護費及不能工作之損失共6 萬元
    。聲明求為判決：被上訴人應給付上訴人56萬元。
二、被上訴人則以：上訴人之子乙○○雖於94年5 月4 日向臺灣
    高雄地方法院（下稱高雄地院）高雄簡易庭聲請調解，但乙
    ○○係以自己之名義聲請調解，並非以上訴人之名義提起，
    其二者之請求權主體並非同一，不能認為該調解之聲請有中
    斷時效之效力，故上訴人遲至94年6 月9 日始提起本件訴訟
    ，其請求權已罹於時效而消滅。另上訴人於92年5 月10日至
    被上訴人診所就診時，係自行走入診療室，意識清楚並能自
    行與被上訴人溝通，眼嘴並無歪斜現象，且診療過程中，被
    上訴人曾以聽診器為上訴人之胸、背部聽診，並為上訴人測
    量血壓，此時上訴人需將手臂抬舉至桌面以便測量血壓，而
    上訴人於診療時，均能自行轉身及抬舉手臂，其四肢可自行
    抬舉、行走，亦無歪斜現象，顯無任何中風之病徵，上訴人
    主張當時被上訴人應建議其轉診云云並無理由。且依上訴人
    在阮綜合醫院就診時之主訴，上訴人於服用被上訴人開立之
    藥物後，症狀有所改善，顯見被上訴人之診斷並無錯誤，上
    訴人係至翌日凌晨1 時許，始開始有單側肢體無力之症狀，
    被上訴人之診斷並無錯誤等語，資為抗辯。聲明：(一)上訴人
    之訴駁回。(二)如受不利判決，願供擔保請准宣告免為假執行
    。
三、原審為上訴人敗訴之判決，上訴人不服，提起上訴，於本院
    減縮其請求為26萬元（按均係精神慰撫金部分），並追加關
    於遲延利息之請求，聲明：(一)原判決關於駁回上訴人後開第
    二項之訴（利息部分除外）廢棄。(二)被上訴人應給付上訴人
    26萬元及自起訴狀繕本送達翌日起至清償日止，按年息5%計
    算之利息。被上訴人則聲明駁回上訴及追加之訴。經核上訴
    人上開追加之訴部分與其起訴請求部分，其請求之基礎事實
    同一，依民事訴訟法第446 條第1 項但書、第255 條第1 項
    第3款 之規定，應予准許，併此敘明。
四、兩造對下列事項不予爭執，並有阮綜合醫院病歷、德安診所
    藥單、高雄地院94年度雄調字第191 號卷宗、高雄市政府衛
    生局醫療爭議調處申請表（原審卷第91頁）、高雄市政府醫
    事審議委員會醫療爭議調處不成立書（原審卷第81頁）等件
    在卷可稽，堪信為真實：
  (一)上訴人於92年5 月10日傍晚因身體不適，而由其女陪同至被
    上訴人診所就診，並告知患有心血管疾病病史，由被上訴人
    看診後告知係感冒引起之症狀，給予打針服藥之處置，上訴
    人即返家服藥休息。
  (二)上訴人於92年5 月11日上午至阮綜合醫院急診，經診斷後為
    「缺血性腦中風」。
  (三)上訴人之子乙○○於94年5 月4 日向高雄地院高雄簡易庭聲
    請調解，經高雄地院以94年度雄調字第191 號受理，並於94
    年5 月25日諭知調解不成立。
  (四)上訴人之子乙○○於向高雄地院高雄簡易庭聲請調解前，已
    於94年4 月21日以自己之名義，向高雄市政府衛生局申請醫
    療爭議調處，經高雄市政府醫事審議委員會於94年6 月6 日
    調處不成立。
五、兩造之爭點：
  (一)上訴人損害賠償請求權之消滅時效是否已完成？被上訴人得
    否拒絕給付？
  (二)上訴人主張被上訴人對上訴人有錯誤診斷之情形，且未依93
    年4 月28日修正公布前之醫療法第50條規定 (按修正後應為
    醫療法第73條第1 項）及時建議上訴人轉診，致上訴人事後
    中風，為有醫療疏失，應負損害賠償責任，有無理由？又上
    訴人得請求之慰撫金額應以若干為合理？
六、上訴人損害賠償請求權之消滅時效是否已完成？被上訴人得
    否拒絕給付？
  (一)按「因侵權行為所生之損害賠償請求權，自請求權人知有損
    害及賠償義務人時起，二年間不行使而消滅。」民法第197
    條第1 項前段定有明文。又關於侵權行為損害賠償請求權之
    消滅時效，應以請求權人實際知悉損害及賠償義務人時起算
    ，最高法院72年台上字第738 號亦著有判例可資參照。查本
    件上訴人係請求被上訴人應給付侵權行為之損害賠償，如上
    所述，則本件上訴人之請求權自應適用2 年之短期時效，先
    予敘明。
  (二)次查，上訴人主張發生本件侵權行為之時間為92年5 月10日
    ，且主張其於92年5 月11日在阮綜合醫院治療時，主治醫師
    蔡銘駿亦說如果早送醫仍有機會將腦部中風阻塞之地方沖掉
    ，足認被上訴人確有過失等情，已如上述，足見上訴人至遲
    於92年5 月11日已實際知悉本件損害及賠償義務人為被上訴
    人，參諸上開民法第197 條第1 項前段之規定及最高法院72
    年台上字第738 號判例意旨，本件上訴人自92年5 月11日起
    ，即可向被上訴人請求，其遲至94年6 月9 日始提起本件訴
    訟（參原審卷宗第3 頁起訴狀），已逾上開2 年之時效，則
    被上訴人為時效之抗辯，自屬有據。雖上訴人主張其已於94
    年5 月4 日向高雄地院高雄簡易庭聲請為本件侵權行為事件
    之調解，並經高雄地院以94年度雄調字第191 號受理；且上
    訴人於向高雄地院高雄簡易庭聲請調解前，亦已於94年4 月
    21日向高雄市政府衛生局申請醫療爭議調處，均已向被上訴
    人為請求，故本件請求權時效業已中斷云云。惟查，上開向
    高雄市政府衛生局申請醫療爭議調處，及向高雄地院高雄簡
    易庭聲請之調解，均係由上訴人之子乙○○具名所為，並非
    由上訴人所申請調處及聲請調解等事實，此有高雄市政府衛
    生局醫療爭議調處申請表（原審卷第91頁）、高雄市政府醫
    事審議委員會醫療爭議調處不成立書（原審卷第81頁）等件
    在卷可稽，並經本院核閱高雄地院94年度雄調字第191 號卷
    宗查明無訛，如上所述，且為兩造所不爭，則因上訴人之子
    乙○○與上訴人二者並非同一法律主體，故不能認乙○○上
    開調處及調解之聲請，已對上訴人之請求權時效發生中斷之
    效力。故上訴人上開所辯，不足採信。
  (三)又時效完成後，債務人得拒絕給付，民法第144 條第1 項定
    有明文。查本件上訴人之請求權既已因時效而完成，則被上
    訴人為時效之抗辯，自屬有據，應認上訴人之主張為無理由
    ，不應准許。
七、查上訴人之請求權既已因時效完成，被上訴人得拒絕給付，
    如上所述，則兩造之另一爭點，即「上訴人主張被上訴人對
    上訴人有錯誤診斷之情形，且未依93年4 月28日修正公布前
    之醫療法第50條規定 (按修正後應為醫療法第73條第1 項）
    及時建議上訴人轉診，致上訴人事後中風，為有醫療疏失，
    應負損害賠償責任，有無理由？又上訴人得請求之慰撫金額
    應以若干為合理？」本院即無須再為審究，併此敘明。
八、綜上所述，本件被上訴人為時效抗辯，既屬可採，則上訴人
    本於侵權行為之法律關係，請求被上訴人應給付26萬元之精
    神慰撫金，為無理由，不應准許。原審就此部分為上訴人敗
    訴之判決，理由雖有不同，惟結果並無二致。上訴意旨指摘
    原判決不當，求予廢棄改判，為無理由，應併與上訴人於本
    院追加遲延利息之請求，併予駁回。
九、本件事證已臻明確，兩造其餘攻擊防禦方法，於判決結果不
    生影響，不再一一論述，併此敘明。
據上論結，本件上訴及追加之訴均為無理由，依民事訴訟法第
449 條第2 項、第78條，判決如主文。
中　　華　　民　　國　　96　　年　　4　　月　　11 　　日
                            民事第三庭
                                審判長法官  張國彬
                                法      官  簡色嬌
                                法      官  楊富強
以上正本證明與原本無異。
本件不得上訴。
中　　華　　民　　國　　96　　年　　4　　月　　11 　　日
                                書  記  官  劉博文
